臺灣新北地方法院刑事判決
110年度金訴字第746號
公  訴  人  臺灣新北地方檢察署檢察官
被      告  喻夢兆


選任辯護人  林士雄  律師
上列被告因詐欺等案件，經檢察官提起公訴（109年度偵字第386
27號、110年度偵字第1953號、第9611號），本院判決如下：
    主  文
喻夢兆無罪。
    理  由
一、公訴意旨略以：被告喻夢兆明知無正當理由，提供名下帳戶
    供他人使用及自帳戶提領款項後交付真實姓名年籍不詳之人
    ，目的係在將不法犯罪所得，以現金交付方式製造金流斷點
    以逃避追查，仍與詐欺集團成員共同意圖為自己不法之所有
    ，基於3人以上共同詐欺取財及隱匿特定犯罪所得去向之洗
    錢犯意聯絡，於民國109年5月中旬某日時，在桃園市大園區
    中正東路之自助餐店，將其名下玉山商業銀行帳號000-0000
    000000000號帳戶（下稱玉山銀行帳戶）、中國信託商業銀
    行帳號000-000000000000號帳戶（下稱中信銀行帳戶），提
    供予某大陸籍自稱「林貴洪」之人所屬詐欺集團成員，供作
    收受詐欺所得款項使用；之後即先由詐欺集團成員於如附表
    一所示時間，以如附表一所示方式詐欺各告訴人，使其等陷
    於錯誤，於如附表一所示匯款時間及地點，將如附表一所示
    款項匯至各該帳戶內，再由被告於如附表一所示時間及地點
    ，提領如附表一所示各筆款項後，交付詐欺集團不詳成員，
    以此方式隱匿犯罪所得去向。因認被告涉犯刑法第339條之4
    第1項第2款之三人以上共同詐欺取財（下稱詐欺）、洗錢防
    制法第14條第1項之洗錢等罪嫌。
二、按犯罪事實應依證據認定之，無證據不得認定犯罪事實；不
    能證明被告犯罪者，應諭知無罪之判決，刑事訴訟法第154
    條第2 項、第301 條第1 項分別定有明文。又認定不利於被
    告之事實，須依積極證據，苟積極證據不足為不利於被告事
    實之認定時，即應為有利於被告之認定，更不必有何有利之
    證據；再犯罪事實之認定，應憑真實之證據，倘證據是否真
    實尚欠明確，自難以擬制推測之方式，為其判斷之基礎；刑
    事訴訟上證明之資料，無論為直接或間接證據，均須達於通
    常一般之人均不致有所懷疑，而得確信其為真實之程度，始
    得據為有罪之認定，若其關於被告是否犯罪之證明未能達此
    程度，而有合理懷疑之存在，致使無從形成有罪之確信，根
    據「罪證有疑，利於被告」之證據法則，即不得遽為不利被
    告之認定，最高法院30年上字第816 號、53年台上字第656
    號、76年台上字第4986號分別著有判例可資參照。
三、訊之被告喻夢兆固不否認有將本案玉山銀行，中信銀行帳戶
    提供予「林貴洪」，並於如附表一所示時間、地點提領各該
    帳戶內匯入之款項後交付予他人等事實，惟堅詞否認有何詐
    欺、洗錢犯行，辯稱：我是因為有一個好朋友林蘭美，她在
    桃園市大園區中正東路的自助餐店工作，109年5月中旬，林
    蘭美在自助餐店跟我說她弟弟「林貴洪」人在大陸，要做網
    路的生意，需要臺灣這邊的帳戶作為網路交易接受貨款之用
    ，林蘭美問我能不能幫忙，林蘭美是單親媽媽也是中低收入
    戶，我基於善意，而且林蘭美與「林貴洪」是親姊弟，我相
    信朋友，所以就答應幫忙，之後我加了「林貴洪」微信，並
    且把本案玉山銀行、中信銀行帳戶的帳號給「林貴洪」，「
    林貴洪」說帳戶裡面如果有錢匯進來，就每隔2、3天幫他領
    出來，通知他派人來拿，都是約在我住處旁邊巷口交給對方
    ，交錢的時候，對方說要給我一個3千塊的紅包，我想我是
    單純幫忙的，要拒絕他，但是對方硬塞給我，說是茶水錢，
    我根本就不想要收；我是善意相信朋友、幫助朋友而已，根
    本不知道「林貴洪」這些錢是詐騙來的，我沒有詐欺、洗錢
    的故意等語。經查，公訴意旨認被告涉犯詐欺、洗錢等罪嫌
    ，無非係以被告於警詢及偵查中之供述、如附表二所示各項
    證據、本案玉山銀行及中信銀行帳戶開戶資料及交易明細、
    被告提領款項之監視器畫面翻拍照片等，為其主要論據。惟
    查：
　㈠不爭執而可先行認定之事實：　
　　被告於109年5月中旬，將本案玉山銀行、中信銀行帳戶提供
    予大陸地區人士「林貴洪」，嗣取得上開帳戶之「林貴洪」
    所屬詐欺集團成員，即於如附表一所示時間，以如附表一所
    示方式詐欺各告訴人，致渠等均陷於錯誤，而於如附表一所
    示匯款時間及地點，將如附表一所示款項匯至各該帳戶內，
    被告則於如附表一所示時間及地點，提領如附表一所示各筆
    款項後，交付「林貴洪」指派前來取款之人等事實，均為被
    告所不爭執，並有如附表二所載各項證據（卷頁出處詳附表
    二），及本案玉山銀行、中信銀行帳戶開戶基本資料及交易
    明細各1份（見偵卷㈡第37-41頁、偵卷㈢第195-207頁）、被
    告提領款項之監視器畫面翻拍照片數幀（見偵卷㈡第53-55頁
    ）等在卷可憑，自均堪信為真實。
　㈡被告提供本案玉山銀行、中信銀行帳戶，並提領、交付告訴
    人等匯至上開帳戶內款項之行為，尚難逕認確有詐欺、洗錢
    之故意：
　⒈被告提供本案玉山銀行、中信銀行帳戶予「林貴洪」，係因
    被告之友人林蘭美（原亦為大陸地區人民，已在臺灣地區定
    居）向被告表示其親弟「林貴洪」人在大陸地區，要做網路
    生意，需要臺灣地區帳戶做為收取交易款項之用，詢問被告
    是否可提供帳戶，經被告允諾幫忙，而由被告透過通訊軟體
    微信將上開帳戶之帳號提供予「林貴洪」等事實，業據被告
    於本案偵、審中均迭次供述在卷，核與證人林蘭美於警詢及
    偵查中陳述之情節相符（見偵卷㈠第103-111頁之調查筆錄、
    385-387頁之詢問筆錄、偵卷㈡第117-118頁之詢問筆錄），
    且證人林蘭美於本院審理時，亦到庭結證略以：「林貴洪」
    是我親弟弟，他在大陸，他跟我說要做網路生意，說是玩遊
    戲點數及網拍生意之類的，需要臺灣地區的帳戶作匯款使用
    ，我有借他我自己的3本帳戶，「林貴洪」問我可不可以向
    朋友多借一些帳戶給他使用，因為是自己的親弟弟，我想說
    不會害我們，我就向我工作的自助餐店老闆娘艾秀珍，以及
    我的朋友就是被告說這個情況，問他們願不願意借帳戶給「
    林貴洪」，因為「林貴洪」是我親弟弟，被告就有同意，之
    後就由被告去加「林貴洪」的微信，他們自己聯絡等語（見
    本院111年1月10日審判筆錄第3-14頁；按證人林蘭美及艾秀
    珍所涉詐欺本案告訴人蕭如君、蘇文富及洗錢等罪嫌，均由
    檢察官另案為不起訴處分確定），是此部分之事實，自堪認
    定。
　⒉被告提供本案玉山銀行、中信銀行帳戶的緣由，既如前述，
    自被告之立場而言，被告與證人林蘭美為熟稔之好友，具有
    相當之情誼與信任，證人林蘭美因其弟「林貴洪」經營網路
    事業之需求，而詢問被告可否提供臺灣地區帳戶，以被告之
    認知，使用其帳戶之人係好友親弟，有相當密切之信賴及聯
    結關係，且證人林蘭美亦提供自己帳戶予「林貴洪」使用，
    被告因而未加懷疑，同意提供帳戶，此實屬人情之常；況且
    ，「林貴洪」人在大陸地區，無法辦理臺灣地區金融機構之
    帳戶，其因經營網路事業，有意將市場擴及臺灣地區，而委
    託已在臺灣地區定居之親姊即證人林蘭美借用臺灣地區金融
    機構之帳戶，以作為收取網路交易款項之用，此在一般人眼
    中，確屬甚為合理自然之事。從而，自本案借用帳戶之對象
    ，以及借用帳戶之理由觀察，均無明顯足令被告心生懷疑之
    處，反而係被告基於好友間之情誼及信任，可以合理相信帳
    戶確係作為網路交易之用途，自難認被告對於該等出借之帳
    戶將淪為詐欺及洗錢之工具乙節，有所認識或預見。
　⒊又被告之認知上，將本案玉山銀行、中信銀行帳戶借予「林
    貴洪」，既係供「林貴洪」作為收受網路交易款項之用，則
    匯入之款項為「林貴洪」網路交易所得，應返還予「林貴洪
    」，自屬理所當然之事。依被告所述，「林貴洪」係與被告
    約定，帳戶內若有非屬被告之款項匯入，由被告每隔2、3天
    提領一次，並通知「林貴洪」派人前來拿取，取款地點均係
    在被告住處旁之巷口，此等情節核諸被告提領如附表一所示
    各筆款項之日期，多有並非在各告訴人匯入款項之當日，且
    提領金額多為大額整筆提領，與各告訴人匯入之款項金額並
    無對應關係，以及提領款項地點均係在被告住處附近等情狀
    ，兩者確屬相符，堪信非屬子虛之詞。「林貴洪」以上述約
    定方式，確實成功營造出「既然是請被告幫忙提供帳戶做生
    意，一切都以被告方便、盡量不多麻煩被告為原則」之誠懇
    氛圍（被告只需2、3天提領一次款項，提領後再通知「林貴
    洪」來拿，取款地點也是就近在被告住處旁邊），迥然有異
    於一般詐欺集團利用「車手」提領及交付款項，概均要求「
    車手」隨時機動提領款項（擔心受詐騙者發覺有異，報警封
    鎖帳戶而無法領出款項）、提款及交款時間地點均由上游指
    定（便利詐欺集團安排「收水」傳遞款項）、交款地點多選
    在隱密處甚至以丟包方式為之（逃避循線追查）之情；被告
    身處「林貴洪」刻意營造之此等情境下，自然而然延續其認
    知，認為自己所提領、交付之款項，確實均係「林貴洪」網
    路交易的收款，渾然未懷疑該等款項有與詐欺、洗錢等犯罪
    相關，亦屬不難理解之事。
　⒋再者，觀諸卷附本案玉山銀行、中信銀行帳戶之交易明細表
    （見偵卷㈡第39-41頁、偵卷㈢第199-207頁），不難發現該等
    帳戶確均係被告長時間持續使用中之帳戶，且玉山銀行帳戶
    於109年5月中旬之前，尚有存款餘額新臺幣（下同）8千餘
    元，中信銀行帳戶同時期更有數萬元之存款餘額；倘若被告
    對於提供之帳戶將有可能淪為詐欺、洗錢之工具有所認識或
    預見，被告實無可能將持續使用中、且仍有為數不少存款餘
    額之上開玉山銀行、中信銀行帳戶提供予「林貴洪」使用（
    至少也會在提供前將帳戶內款項全數領出），而甘冒帳戶極
    有可能因此無法使用、原有存款亦可能遭凍結無法提領之風
    險。由此益徵被告對於提供上開帳戶可能涉及犯罪行為乙節
    ，確屬無所認識或預見。
　⒌檢察官固另以：被告自承前曾於銀行任職，對於金融機構帳
    戶應自己使用，不可隨意出借，更不可借予完全不認識且未
    接觸過之境外人士，應有深知，況銀行業對於詐欺集團之詐
    騙手法，均有做宣導，被告自不可諉為不知等情。然查，本
    案被告係因相信借用帳戶之對象係好朋友之親弟弟，借用帳
    戶目的亦相當合理，且提領、交付款項之方式及過程更是在
    在均配合被告，並無明顯可疑之處，始提供上開玉山銀行、
    中信銀行帳戶予「林貴洪」及提領、交付帳戶內匯入之款項
    ；被告提供帳戶，有其對人之信賴性基礎及對事之合理性判
    斷，並非任意聽從他人語焉不詳之理由，即將帳戶出借予陌
    生人，此與被告先前曾於銀行業服務，應知悉不可任意出借
    帳戶，亦應知悉詐欺集團慣用之詐欺手法等情，尚無直接之
    關聯性，自不能執被告前曾在銀行業工作之經歷，遽為不利
    於被告事實認定之推論基礎。
　⒍至被告固自承：我把提領的款項交給「林貴洪」派來取款的
    人的時候，對方會給我3千元的紅包等情。惟查，被告已陳
    明：我是好心幫林蘭美的弟弟，交付款項的時候，對方主動
    拿3千元給我，當時我就不願意收，要還給他，對方硬塞給
    我，我丟地上他又撿回來塞給我，說是茶水錢，我覺得在我
    家旁邊巷口兩個人這樣很難看，才收下來等語（見本院同上
    審判筆錄第19-20頁），而證人林蘭美亦結證稱：我弟弟「
    林貴洪」請我幫他借帳戶，沒有說提供帳戶的人會有好處，
    我自己帳戶借給「林貴洪」，也只是幫忙，沒有想要收什麼
    好處，是對方來領錢的時候，主動拿一個3千元左右的小紅
    包給我，我是一開始就問被告可不可以幫忙提供帳戶，不是
    對方有來領過錢之後才問被告的，我也沒有問過被告有沒有
    拿到紅包等語（見本院同上審判筆錄第8-10頁、第12頁）；
    由上述被告及證人林蘭美之陳述內容，可知被告於同意提供
    帳戶予「林貴洪」時，雙方並未約定任何提供帳戶之對價，
    該3千元紅包係對方前來取款時，始自行提出希望被告收受
    者，自不能認被告係因貪圖提供帳戶可獲取之利益，而為本
    案之行為，無從以被告有收受前述紅包之事實，憑為不利於
    被告之事實認定，併予敘明。
　⒎從而，參合全盤上情，被告辯稱其係善意相信朋友、幫助朋
    友，而提供本案玉山銀行、中信銀行帳戶予「林貴洪」及提
    領、交付帳戶內匯入之款項，根本不知道該等款項是「林貴
    洪」詐騙來的等語，尚非不可採信；依據本案事證，被告本
    身亦係遭「林貴洪」蒙蔽及利用之人，難認被告有何詐欺、
    洗錢之犯罪故意可言，自不能單以被告所提供之帳戶遭用以
    收受本案各告訴人受詐騙而匯入之款項，及被告有提領、交
    付該等款項之客觀事實，遽認被告之行為成立詐欺、洗錢等
    罪名。
四、綜上所述，公訴意旨認被告涉犯詐欺、洗錢等罪嫌，其所憑
    之積極證據，尚不足以證明被告確有該等犯罪之故意；此外
    ，本院復查無其他積極證據足認被告有何公訴意旨所指之詐
    欺、洗錢等犯行，揆諸前揭條文及判例意旨，不能證明被告
    犯罪，自應為無罪之諭知，以昭審慎。
據上論斷，應依刑事訴訟法第301條第1項，判決如主文。
本案由檢察官余佳恩偵查起訴，經檢察官張靜薰到庭實行公訴。

中　　華　　民　　國　　111 　年　　3 　　月　　7 　　日
                  刑事第一庭  審判長法　官  劉景宜
　　　　　　　　　                  法  官  蔡慧雯
　　　　　　　　　                  法  官  陳柏榮
上列正本證明與原本無異。
如不服本判決，應於判決送達後20日內敘明上訴理由，向本院提
出上訴狀 (應附繕本) ，上訴於臺灣高等法院。其未敘述上訴理
由者，應於上訴期間屆滿後20日內向本院補提理由書「切勿逕送
上級法院」。
                                    書記官　田世杰
中　　華　　民　　國　　111 　年　　3 　　月　　7 　　日
附表一
編號 告訴人 遭詐欺時間 詐欺方式 匯款時間 匯款地點 匯款金額 （新臺幣） 匯入帳戶 提領時間 提領地點 提領金額  ⒈ 蕭如君 109年5月間 詐欺集團成員化名「謝振軒」，透過臉書認識蕭如君，並向蕭如君謊稱可在「HK港博娛樂」網站賭博賺錢云云，使蕭如君陷於錯誤，向上開網站申請註冊及進行儲值，並依指示匯款至指定帳戶。 109年6月10日14時51分許  華泰銀行松德分行 36萬6千元 玉山銀行 帳戶 109年6月11日 9時2分許 玉山銀行板橋分行 20萬元         109年6月11日 12時42分許  20萬元 ⒉ 施卓致 (起訴書誤載為施卓政) 109年5月間 詐欺集團成員化名「小美」，透過交友軟體Tinider及LINE認識施卓致，向施卓致推薦某投資網站，使施卓致陷於錯誤，下載MT4投資軟體，及將投資客服加入LINE好友，並依指示將投資本金匯款至指定帳戶。 109年6月4日 17時38分許 網路轉帳(告訴人施卓致於高雄市之住處) 3萬元 玉山銀行帳戶 109年6月4日 19時24分許 玉山銀行板橋分行 3萬元(起訴書誤載為20萬元)     109年6月9日 22時47分許  3萬元  109年6月11日9時2分許 玉山銀行板橋分行 20萬元     109年6月10日 12時43分許  2萬4千元     ⒊ 蘇文富 109年5月間 詐欺集團成員透過通訊軟體LINE認識蘇文富，並向蘇文富謊稱其為銷售精品公司，若代為找尋客戶購買公司商品，可從中分得利潤，惟蘇文富必須先代墊商品成本，嗣客戶付款後，再將成本及利潤匯予蘇文富云云，使蘇文富陷於錯誤，依指示匯款。 109年6月9日 9時46分許 屏東縣長治鄉繁華郵局 3萬8千元 中信銀行帳戶 109年6月9日 13時35分許 中信銀行板橋分行 12萬元 

附表二
編號 告訴人 證據名稱 卷頁出處 偵卷㈠即【109年度偵字第38627號偵查卷】 偵卷㈡即【110年度偵字第1953號偵查卷】 偵卷㈢即【110年度偵字第9611號偵查卷】 ⒈ 蕭如君 告訴人蕭如君於警詢及偵查中之陳述 偵卷㈠P117-121、P361-362   告訴人蕭如君與詐欺集團成員之對話紀錄1份 偵卷㈠285-293   匯款單1紙 偵卷㈠P279 ⒉ 施卓致 告訴人施卓致於警詢中之陳述 偵卷㈡P27-29   告訴人施卓致與詐欺集團成員之對話紀錄1份 偵卷㈡P71-72    轉帳交易紀錄3紙 偵卷㈡P72 ⒊ 蘇文富 告訴人蘇文富於警詢中之陳述 偵卷㈢P77-83   匯款申請書1紙 偵卷㈢P151